臺灣高等法院臺南分院刑事判決
110年度上訴字第519號
上  訴  人  臺灣臺南地方檢察署檢察官
被      告  賴信宏
選任辯護人  沈聖瀚律師
上列上訴人因被告殺人未遂等案件，不服臺灣臺南地方法院108
年度訴字第1459號中華民國110年3月11日第一審判決（起訴案號
：臺灣臺南地方檢察署108年度營偵字第1282號），提起上訴，
本院判決如下：
    主  文
原判決撤銷。
賴信宏犯殺人未遂罪，處有期徒刑伍年肆月。
    事  實
一、賴信宏與蔡宏偉有債務糾紛，於民國108年4月8日上午7時許
    ，蔡宏偉搭乘林哲宇駕駛之自小客車，同往臺南市○○區○○○
    里000○00號賴信宏之租屋處，由蔡宏偉持棍棒獨自入屋向賴
    信宏追討債務。賴信宏因不滿蔡宏偉於其清晨睡夢中入屋索
    債，明知頭部為人體重要且脆弱部位，若以刀具等銳器持續
    朝人之頭部臉部砍擊，極有可能造成受傷大量出血導致死亡
    之結果，竟仍基於縱致他人死亡結果亦不違背其本意之不確
    定殺人犯意，持逾60公分長刀1支（未扣案），朝蔡宏偉臉
    部接續砍擊數下，蔡宏偉隨即逃至屋外。賴信宏亦緊追出屋
    外，見蔡宏偉友人林哲宇持棍棒下車，竟承上開殺人犯意，
    持該長刀追砍蔡宏偉、林哲宇，將蔡宏偉、林哲宇追至屋內
    ，朝林哲宇、蔡宏偉之臉部一陣砍擊，復將蔡宏偉、林哲宇
    追出屋外，喝令其等於屋外門口路邊跪下，再朝其等頭臉等
    處由上往下揮砍，因林哲宇、蔡宏偉以手保護頭部，造成林
    哲宇受有頭皮深度撕裂傷、開放性傷口4處共30公分、臉部
    多處損傷共10公分、左前臂開放性傷口（多處深度撕裂傷）
    併韌帶受損、4條肌腱、2條肌肉斷裂、背部多處撕裂傷、下
    肢多處挫傷等傷害，幸逃至附近鄰居處躲藏，惟隨即失血過
    多造成休克，經他人送醫急救，始倖免於死。蔡宏偉則受有
    頭皮開放性傷口4公分、右眉開放性傷口4公分、下頷開放性
    傷口3公分、右肘開放性傷口1.5公分、右腕開放性傷口1公
    分、左胸下端外側挫傷等傷害，亦趁機離去就醫。
二、案經蔡宏偉訴由臺南市政府警察局白河分局移送臺灣臺南地
    方檢察署檢察官偵查起訴。 
    理  由
一、按被告以外之人於偵查中向檢察官所為之陳述，除顯有不可
    信之情況者外，得為證據，刑事訴訟法第159條之1第2項定
    有明文。本件證人林哲宇於偵查中之證述，雖屬被告以外之
    人於審判外之陳述，且被告及辯護人就此部分不同意作為證
    據，惟檢察官於偵訊前已踐行具結程序，此觀偵訊筆錄所載
    及所附證人結文甚明（偵卷頁249至251），合於法定要件，
    而上開證人係成年人，有完足之觀察、記憶及陳述能力，檢
    察官亦無任何違法取供情事，其所為之證據顯係出於自由意
    志，可信性甚高，復查無「顯有不可信之情況」，依刑事訴
    訟法第159條之1第2項規定，為傳聞證據之例外，應有證據
    能力。
二、訊據被告固坦承有於108年4月8日上午7時與被害人2人發生
    持刀打鬥糾紛等情，然矢口否認有何殺人犯行，辯稱：當天
    蔡宏偉爬窗進入我的住處，當時我在睡覺，我聽到有聲音，
    我看到蔡宏偉進入裡面，我叫他離開他不離開，就跟他起口
    角，後來林哲宇也進來屋內，就直接拿刀子往我頭部砍下去
    ，我全身是血才去搶他的刀子，搶刀子的過程中，蔡宏偉從
    他身上拿棍棒打我。傷害的部分我認罪，但是我否認我有殺
    人的犯意，我只是出於傷害意思云云。
三、經查：
　㈠被害人林哲宇於上開時地遭被告持長刀砍傷，受有頭皮深度
    撕裂傷、開放性傷口4處共30公分、臉部多處損傷共10公分
    、左前臂開放性傷口（多處深度撕裂傷）併韌帶受損、4條
    肌腱、2條肌肉斷裂、背部多處撕裂傷、下肢多處挫傷等傷
    害，因失血過多造成休克，嗣經送醫輸液輸血急救始倖免於
    死之事實，業據被告及被害人林哲宇自承在卷，並有奇美醫
    療財團法人柳營奇美醫院診斷證明書（警卷第11頁）、奇美
    醫療財團法人柳營奇美醫院108年8月12日函暨檢附之林哲宇
    病情摘要、病歷資料、照片（偵卷第77至79、83至201頁）
    、長庚醫療財團法人嘉義長庚紀念醫院108年8月6日函暨檢
    附之林哲宇病歷資料在卷可稽（偵卷第35至73頁），上開奇
    美醫院病情摘要復表示「但因已有休克狀態，若未即時就醫
    確可能致危險」等語，足徵林哲宇當時確因失血過多休克而
    有生命危險無誤。另蔡宏偉則受有頭皮開放性傷口4公分、
    右眉開放性傷口4公分、下頷開放性傷口3公分、右肘開放性
    傷口1.5公分、右腕開放性傷口1公分、左胸下端外側挫傷等
    傷害，亦有診斷證明書及病歷資料等附卷可稽（警卷第10頁
    ，偵卷第77、81、203至243頁）。
  ㈡按殺人罪與傷害罪之區別，應以加害人有無殺意為斷，而殺
    意乃行為人主觀上之意念，外界本難逕得查知，故於行為人
    否認有殺人犯意時，自應綜合各個客觀之間接證據以為判斷
    ，殺人犯意之有無，固不以兇器種類及傷痕之多少為絕對標
    準，亦不能因與被害人素不相識，原無宿怨，事出突然，即
    認為無殺人之故意。又下手之情形如何，於審究犯意方面，
    為重要參考資料，故認定被告是否有殺人犯意，自應審酌當
    時情況，視其下手之輕重、加害之部位等，以為判斷之準據
    ；申言之，當綜合創傷之部位、創傷之程度、兇器之種類、
    兇器之用法、動機之有無、犯行後之行動等情況證據，以進
    行判斷（最高法院105年度台上字第3007號判決意旨參照）
    。本件被告固否認有殺人犯意，辯稱係因睡覺被吵醒，與蔡
    宏偉發生爭執後，進而與蔡宏偉、林哲宇扭打，始造成被害
    人等之傷勢云云（原審卷第69頁），然其確實具有殺意一情
    ，業經本院認定詳如下述。
  ㈢證人即被害人林哲宇歷次證述如下：
　⒈於偵訊證稱：我在車上的駕駛座，車内也有另一名女子，該
    女子與蔡宏偉在通話，我有聽到被告在罵蔡宏偉，接著我就
    看到被告拿著刀追蔡宏偉，被告追到三合院廣場，於是我就
    拿警卷第23、24頁編號2、4照片所示鎮暴用的棍棒下車。我
    最後倒地時沒有意識了，當時被告砍我頭上4刀，我左手擋3
    刀，背上也有3刀，臉上有4刀，期間被告還有叫我跪下，我
    受傷倒地後看到他去砍蔡宏偉，我就起身趁隙跑走，跑到我
    昏迷的地方。我先去柳營奇美醫院，後來還有到嘉義朴子長
    庚醫院，最後到虎尾台大醫院等語（偵卷第249至250頁）。
　⒉於原審審理證稱：108年4月8日蔡宏偉找我去，蔡宏偉說他有
    借被告錢，他沒有摩托車，剛好我有車，蔡宏偉請我載他去
    被告家跟被告拿錢，我就在車上等，一起前往還有一個女生
    ，那個女生是蔡宏偉的朋友，蔡宏偉要介紹那個女生給我，
    我跟那個女生完全不認識，只有加微信而已，我認識她不到
    一天。到了被告家，蔡宏偉先下車，我在車上等蔡宏偉，蔡
    宏偉進去時跟我說他們可能會起爭執，擔心會起衝突，就用
    他的微信打給我保持通話，他進去之後把電話放在口袋，我
    的電話也開擴音，起衝突當下我聽到的時候，進去沒多久就
    打起來了，我就看到蔡宏偉被被告拿著刀追出來，我覺得事
    情比較嚴重，就下去幫忙阻擋。蔡宏偉進去被告家的時候，
    好像是拿球棒，有一個鋁棒，我記得蔡宏偉是拿2支，刀具
    好像沒有，蔡宏偉是把棍棒插在右後腰，起衝突的時候，我
    就在車上拿塑膠棍棒下去幫他阻擋。三節棍我沒看到，可能
    蔡宏偉那時已帶在身上，那時他手上拿的是那支鋁棒，因為
    鋁棒比較大，伸縮棍那時他好像是放在口袋，因為我記得他
    身上不只拿一支而已，他有跟我講。我是聽到他們的打鬧聲
    ，正在猶豫要不要下車時，蔡宏偉就衝出屋外，因為微信保
    持通話，蔡宏偉進去的時候就開始打了，看到蔡宏偉出來屋
    外我才下車，我看到被告拿刀，我當然要拿棍棒。被告有流
    血，如何造成的我不清楚，因為我的眼鏡被他打掉了，我進
    去幫蔡宏偉擋的時候，他從外面追過來，我下車拿著東西下
    去打，之後又打到廣場院子那邊，然後打到他家去，那時候
    我還跟他邊打邊講。整個發生衝突的過程從屋外到屋內，之
    後又到屋外的那條路旁，那時我的棍棒被被告打斷後，他叫
    我們兩個人跪下。衝突過程中，我看到被告追到外面時，我
    是一邊幫蔡宏偉阻擋，蔡宏偉又讓被告追到屋內，那時是從
    屋外打到屋內，因為我的眼鏡那時被被告打斷，看不到。後
    來被告叫我們兩人跪在路邊，被告跟我說「你敢給恁爸殺」
    （台語），在那裡一直罵，刀子往下砍到我頭部時，我就用
    手擋，他在我的手上砍了三刀，我的手沒有力氣，整個人躺
    在地上，被告還往我頭上再補兩刀，幾刀我忘記了，後來又
    從我後面繼續砍我。砍完我之後，他又繼續罵蔡宏偉，邊罵
    邊砍，蔡宏偉看到我被砍到躺在地上無法動彈，他想要離開
    ，被告就開始往蔡宏偉那邊打他或殺他，我見被告靠近蔡宏
    偉，就趕緊爬起來逃跑，並沿路喊救命，我跑到一個年紀較
    大的伯母家裡，那個伯母在清掃家裡、拖地，我就在伯母的
    客廳前方空地倒下來，我叫她趕快報警，我一路喊救命，倒
    地之後的事我都忘記了，當時我看不清楚，我頭上被砍一刀
    、用手擋刀之後的過程我都不太有記憶，很嚴重。被告拿的
    刀是一支長刀，不是我們帶去的，被告是由上往下揮動砍我
    砍到見骨，我跪在路邊用左手去擋刀，才造成照片上左手的
    傷。被告使用的長刀，類似警卷第18頁扣案長刀的形狀，但
    比扣案長刀粗一點。被告頭皮上的撕裂傷，是蔡宏偉拿棍棒
    打的。我有叫被告停下來好好講，他停不下來，蔡宏偉又跑
    給被告追，我要幫蔡宏偉擋，但擋不下來，那時我的棍棒已
    經斷掉了，我們手上沒有東西，被告拿刀叫我們跪在外面，
    被告就在那邊砍，說「你敢給恁爸殺」（台語），手起刀落
    一直猛砍。警卷第18頁的扣案物照片中，除長刀、球棒外，
    現場還有一支斷掉的以及一支塑膠刀，這2支是我拿下去打
    的。被告是拿長刀，比扣案物照片中的「長刀」寬一點。被
    告第一刀先在屋內砍我的頭臉，我那時拿塑鋼、斷掉的棒子
    抵抗，斷掉之後被告往我的臉這邊要砍我的頭，就是眼睛這
    邊，眼鏡斷掉之後，第二刀沒有閃掉，往我的嘴唇正下方下
    去，我的手是在屋外被告叫我們跪下來之後被砍的，我用手
    擋3刀之後，手沒力，被告往我的頭直接砍下來，好像砍2、
    3刀，就這樣連續砍下來，我就倒地了，我倒地之後，被告
    又在我背上補刀，補3刀之後，他就往蔡宏偉身上踢砍，我
    看到被告轉往蔡宏偉邊罵邊踹邊砍的時候，就趕快爬起來一
    直衝，邊喊救命，衝到隔壁伯母家請伯母報警，然後倒在伯
    母家等語（原審卷第428至445頁）。
　⒊查被害人林哲宇與被告素不相識，並無恩怨，且其並無對被
    告提告之意（偵卷第249頁），上開證述亦無齟齬，衡情當
    無甘冒偽證重責誣陷被告之必要，參以林哲宇所受傷勢與其
    上開證述相合，足徵其上開證述應信屬實，堪以採信，是被
    告確有持長刀追砍蔡宏偉、林哲宇，將蔡宏偉、林哲宇追至
    屋內，朝林哲宇、蔡宏偉之頭臉砍擊，復將蔡宏偉、林哲宇
    追出屋外，喝令其等於屋外路邊跪下，再朝其等頭臉等處揮
    砍之事實無誤。
　㈣被告於原審審理自承其所持長刀類似警卷第18頁之「長刀」
    或「木劍」（原審卷第465頁），而上開「長刀」或「木劍
    」長度均超過60公分（警卷第18頁之地磚長寬均60公分），
    有扣案物品照片可按（警卷第18頁，本院卷第329頁），本
    案行兇長刀雖無扣案，然由扣案物品照片觀之，行兇長刀應
    有逾60公分之長度，兼以能造成本案被害人林哲宇、蔡宏偉
    上開多處深度撕裂傷，甚至失血休克，益見該等長刀確實堅
    硬鋒利至明。
　㈤查人體頭臉屬要害部位，甚為脆弱，倘以鋒利刀刃橫向割劃
    頭頸，有可能傷及頸動脈導致大量失血、生理機能嚴重受損
    而死亡，此乃眾所周知之事，被告為成年人，有相當之智識
    程度及社會歷練，對此自難諉為不知。再者，對照被害人林
    哲宇所述遭被告持長刀揮砍之身體部位，不論頭部、臉部、
    左手臂、背部等處，都有多處深度撕裂傷，核與上開診斷證
    明書及病情摘要記載相符，顯見上開行兇長刀確實刀刃鋒利
    ，足徵被害人所述遭砍多刀導致流血休克情況為真；被告持
    長刀接續多次揮砍上開重要頭臉部位，導致林哲宇受創失血
    過多，休克倒地，現場血跡斑斑，其經送醫急救後，於手術
    過程中迭經輸液、輸血，有上開病情摘要、病歷資料、照片
    附卷可稽，奇美醫院病情摘要亦說明林哲宇失血過多造成休
    克，若未立即就醫確實可能致危險，有上開病情摘要等資料
    及倒地照片可按（警卷第20頁），足證證人林哲宇所受傷勢
    極為嚴重，已有危及生命之危險無誤。再者，蔡宏偉之傷勢
    亦集中於頭臉部，有多處開放性傷口，業如前述，顯見被告
    持逾60公分之長刀攻擊之處，多朝向人之頭臉重要部位，倘
    非被害人等擋避躲閃及時，稍有差池即有可能劃頸割喉而有
    危及生命之虞。
　㈥被告雖辯稱僅係傷害故意云云，惟被告盛怒之下持刀行兇，
    若僅止於傷害犯意，可割劃非要害之身體軀幹部位，若為重
    傷害犯意，實務常見砍手筋砍腳筋斷指挖眼等作為，然其捨
    此不為，逕持鋒利逾60公分長刀，多刀砍向林哲宇頭臉，造
    成流血休克，亦多刀砍向蔡宏偉頭臉，顯見用力之猛，殺意
    之堅，足徵被告行為時有致被害人於死之犯意，主觀上具有
    殺人故意。尤以被告在屋內砍傷林哲宇後，仍未罷手，繼續
    在屋外多刀揮砍林哲宇之頭、臉、手、背，蔡宏偉之頭、臉
    、手等處，而當時林哲宇、蔡宏偉已無持棍棒在手，足見被
    告非僅出於傷害教訓之意。
　㈦綜觀被告所持武器為鋒利長刀，下手部位為人體要害頭臉部
    等，造成林哲宇受有頭皮深度撕裂傷、開放性傷口4處共30
    公分、臉部多處損傷共10公分、左前臂開放性傷口（多處深
    度撕裂傷）併韌帶受損、4條肌腱、2條肌肉斷裂、背部多處
    撕裂傷、下肢多處挫傷等傷害，其於屋內屋外持續揮砍造成
    林哲宇失血過多休克，足認被告確實有殺害林哲宇之主觀故
    意及客觀行為，並已造成林哲宇大量失血而有危及生命之危
    險，經緊急送醫施以輸液、輸血及縫合手術等醫療處置，始
    未生死亡之結果。被告辯稱其與林哲宇素不相識，無深仇大
    恨，固經雙方陳明在卷，難認雙方有何深仇大恨，然被告於
    當日清晨7時許睡意朦朧中遭蔡宏偉入屋持棍棒索債等情，
    業如前述，林哲宇並於原審證稱：蔡宏偉遭被告追出來被告
    家門口時，我拿一支斷掉的以及一支塑膠刀下去打，被告拿
    長刀砍蔡宏偉，追著他右手舉高後再往下揮砍，我趕快拿東
    西下車，蔡宏偉就遭被告追到屋內，我後面跟上去屋內，我
    擋被告的刀造成塑膠棒子斷掉，後來我們沒有武器，被告就
    拿刀叫我們到屋外門口跪下；被告在屋外砍完我之後，又繼
    續罵蔡宏偉，邊罵邊砍，蔡宏偉想離開，被告就往他那邊打
    他殺他；跪在路邊時，被告拿刀，我們手上都沒東西；被告
    砍我，我倒地之後，他開始往蔡宏偉身上踢、砍，我趕快爬
    起來衝到隔壁等語（原審卷第440至442、432、436、445頁
    ），堪認被告確實處於盛怒狀態，始會於屋內屋外持長刀接
    續揮砍蔡宏偉、林哲宇多下，其因一時憤怒而萌生殺意，自
    有可能，尚不得以被告與被害人過往無深仇大恨即謂被告斯
    時無萌生殺害被害人等之動機及犯意。被告另辯稱一開始是
    蔡宏偉、林哲宇持刀棍先攻擊云云，惟查，被告僅有一處頭
    皮開放性傷口，有診斷證明書可按（警卷第9頁），而被害
    人蔡宏偉、林哲宇所受傷勢則如上開事實欄所載，有診斷證
    明書、病歷摘要等資料在卷可憑（警卷第10、11、79頁），
    兩相比較可知被害人2人所受傷勢遠遠較被告嚴重許多，縱
    使係蔡宏偉先持棍棒入屋索債，然被告既已持刀將其等追趕
    驅逐出屋，實可閉門讓被害人等離去，使衝突結束，甚者，
    被告於屋外喝令被害人等跪下時，被害人等已無棍棒兇器在
    手，被告實可罷手，惟被告捨此不為，仍不罷手，追出屋外
    後仍持長逾60公分之長刀利刃多刀揮砍林哲宇、蔡宏偉頭臉
    ，其主觀上具有殺人不確定故意，至為灼然。
　㈧本案扣案物品詳如警卷第18頁照片，由上至下分別稱「長刀
    」、「長棍」、「棒球棍」、「木劍」；「長棍」照片詳如
    警卷第23頁編號2，「長棍」、「棒球棍」照片詳如警卷第2
    4頁編號4，「長刀」照片詳如警卷第25頁編號5、6，「木劍
    」照片詳如警卷第26頁編號8，此有刑案現場照片在卷可按
    ，故本案扣案物品中，僅有「長刀」為金屬刀具，其餘均非
    金屬刀具。而被告持以行兇之長刀並未扣案一節，業據被告
    於原審供稱：我砍人的刀類似警卷第18頁第一支跟最下面那
    一支，但都不是警卷第18頁這4把等語明確（原審卷第465頁
    ），核與證人林哲宇歷次證述被告並非使用扣案「長刀」行
    兇等情相符，林哲宇於偵訊證稱：被告持開山刀等語（偵卷
    第249頁）；復於原審證稱：被告持開山刀；（提示警卷第1
    8頁）最下面那一把塑膠的是我的，被告拿的刀我記得是一
    支長刀，那時我眼睛看不清楚，刀不是我們帶去的，（提示
    扣案長刀）我沒有說這把武士刀是被告用的刀，被告用的刀
    長得很像開山刀，就是一把長刀，類似扣案長刀的形狀，但
    是比較粗一點；（提示扣案之長刀、長棍、棒球棍、木劍）
    除長刀、球棒之外，現場還有一支「斷掉的」以及一支「塑
    膠刀」，這2支是我拿下去打的，當時被告拿長刀，但不是
    扣案的長刀，是比較寬的，扣案長刀是細細長長的武士刀，
    被告拿的長刀比扣案長刀還要寬一點點等語（原審卷第429
    、432至434、440至441頁），足證上開扣案無品中「長棍」
    、「木劍」為林哲宇所持，而被告持以行兇之刀具則並未扣
    案。至被告雖以其有「頭皮開放性傷口7公分」主張本案兇
    刀係由被害人蔡宏偉、林哲宇攜至現場，然此節業據被害人
    蔡宏偉、林哲宇否認其等攜帶刀具，而開放性傷口並非等同
    刀傷，被告之左肘亦有開放性傷口及挫傷，有診斷證明書可
    按，難以排除該等傷口係以棍棒造成，尚難以此遽論兇刀為
    被害人蔡宏偉、林哲宇攜至現場。
  ㈨按刑法第23條之正當防衛，係以對於現在不法之侵害，而出
    於防衛自己或他人權利之行為為要件。至於防衛過當係指為
    排除現在不法侵害之全部防衛行為欠缺「必要性」及「相當
    性」要件而言，必係防衛行為，始生是否過當，倘非防衛行
    為，當無過當與否之問題（最高法院100年度台上字第4939
    號判決意旨參照）。又正當防衛必須對於現在不法之侵害，
    始足當之，侵害業已過去，或無從分別何方為不法侵害之互
    毆行為，均不得主張防衛權，而互毆係屬多數動作構成單純
    一罪，而互為攻擊之傷害行為，縱令一方先行出手，還擊之
    一方，在客觀上苟非單純對於現在不法之侵害為必要排除之
    反擊行為，因其本即有傷害之犯意存在，自無主張防衛權之
    餘地（最高法院96年度台上字第3526號判決意旨參照）。被
    告持逾60公分長刀攻擊林哲宇致其受有如事實欄所示傷害，
    業經認定如前，觀諸本案案發過程，蔡宏偉雖先持棍棒入屋
    索債，林哲宇嗣見蔡宏偉遭被告攻擊，乃持棍棒下車協助，
　　惟此時被告已將蔡宏偉驅至屋外，其倘閉門罷手即可結束此
    次紛爭，或者當被告復追砍被害人等至屋外並喝令其等跪下
    時，被害人等已無棍棒在手，侵害行為已經過去，不存在防
    衛情狀，然被告卻捨此不為，在盛怒之下萌生殺人之意，仍
    持長刀攻擊林哲宇、蔡宏偉之頭臉等要害部位，幸林哲宇、
    蔡宏偉伺機逃走始脫免於死，足見被告持長刀攻擊被害人之
    時，蔡宏偉、林哲宇持棍棒侵害之行為已經過去，並無現在
    不法之侵害，是被告所為難認係為正當防衛目的而為前開舉
    措，附此敘明。
　㈩綜上所述，被告前揭辯解均非可採，本案事證明確，被告殺
    人未遂犯行堪以認定，應依法論科。
四、論罪科刑：
　㈠核被告所為，均係犯刑法第271條第2項、第1項之殺人未遂罪
    。
　㈡被告對告訴人蔡宏偉、被害人林哲宇2人所為殺人未遂行為，
    係於密接之時地實施，難以強行分開，應評價為一行為觸犯
    數罪名之想像競合犯，依刑法第55條之規定從一重處斷。
　㈢被告已著手於殺人行為之實施，而未生被害人死亡之結果，
    為未遂犯，爰依刑法第25條第2項規定按既遂犯之刑減輕之
    。
　㈣按刑法第59條規定之酌量減輕其刑，必須犯罪另有特殊之原
    因與環境，在客觀上足以引起一般同情，認為即使宣告法定
    最低度刑，猶嫌過重者，始有其適用。此所謂法定最低度刑
    ，固然包括法定最低本刑；惟遇有其他法定減輕事由時，則
    係指適用其他法定減輕事由減輕其刑後之最低度刑而言。倘
    被告另有其他法定減輕事由，應先適用該法定減輕事由減輕
    其刑後，猶認其犯罪之情狀顯可憫恕，即使科以該減輕後之
    最低度刑仍嫌過重者，始得適用刑法第59條規定酌量減輕其
    刑（最高法院105年度台上字第2625號判決意旨參照）。經
    查，本案就被告所犯殺人未遂罪，應適用刑法第25條第2項
    規定減輕其刑，相較原本之法定刑，已減輕甚多，要無情輕
    法重之憾，又稽之被告持長刀由上而下揮砍頭部之行兇手法
    過於殘暴，所為嚴重侵害生命法益，危害社會治安，自應為
    其行為負責，且歷經2年餘未能和解，賠償損害，綜觀其犯
    案情節，實難認屬輕微，誠無另有特殊之原因或事由，而在
    客觀上足以引起一般同情之處，亦無依刑法第59條規定減輕
    其刑之餘地。
五、撤銷改判之理由：　
  ㈠原審對被告論罪科刑，固非無見。惟查，被告行為時係基於
    殺人之未必故意而持刀攻擊蔡宏偉、林哲宇頭臉，其中林哲
    宇失血過多現場休克，幸經緊急醫療救治始未生死亡之結果
    ，自應論以殺人未遂罪，業如前述，原審僅論以普通傷害及
    重傷害未遂罪，有所違誤。檢察官上訴以原審僅判處被告重
    傷害未遂，有違事證，為有理由，自應由本院予以撤銷改判
    。
  ㈡爰以行為人之責任為基礎，審酌被告有妨害自由等暴力型前
    科，其與蔡宏偉、林哲宇發生衝突後，未能控制自己之情緒
    ，萌生殺人犯意，率爾持長刀攻擊蔡宏偉、林哲宇，致其等
    受有如事實欄所示之傷害，雖林哲宇幸未發生死亡之結果，
    惟其當場失血過多休克，傷勢非輕，足見被告欠缺尊重他人
    生命法益之觀念；兼衡其犯罪動機係因蔡宏偉索債而起、目
    的、犯罪之手段與情節、造成生命法益受到危害，犯後否認
    犯行，且未能與蔡宏偉、林哲宇和解或徵得諒解之犯後態度
    ，及被告自陳高中肄業，已婚，育有1 個小孩，國小三年級
    ，由被告撫養，其教育程度及家庭經濟狀況等一切情狀，量
    處如主文第2項所示之刑。
六、沒收：
    按供犯罪所用、犯罪預備之物或犯罪所生之物，屬於犯罪行
    為人者，得沒收之；但有特別規定者，依其規定，刑法第38
    條第2項亦有明定。經查，被告持以犯案之兇刀1支，並未扣
    案，檢察官亦未提出證據證明該刀屬被告所有，爰不於本案
    中宣告沒收。其餘所扣證物，無證據證明為供本案所用，爰
    不宣告沒收，附此敘明。
據上論結，應依刑事訴訟法第369條第1項前段、第364條、第299
條第1項前段，判決如主文。
本案經檢察官郭俊男提起公訴，檢察官羅瑞昌提起上訴，檢察官
謝錫和到庭執行職務。
中　　華　　民　　國　　110 　年　　12　　月　　30　　日
                  刑事第五庭    審判長法　官  蔡廷宜
                                      法　官  蔡川富
                                      法　官  翁世容
以上正本證明與原本無異。
如不服本判決應於收受送達後20日內向本院提出上訴書狀，其未
敘述上訴理由者，並得於提起上訴後20日內向本院補提理由書（
均須按他造當事人之人數附繕本）「切勿逕送上級法院」。
　　　　　　　　　　　　　　　　　　　書記官  顏惠華
中　　華　　民　　國　　110 　年　　12　　月　　30　　日
附錄本案論罪科刑法條：
中華民國刑法第271條
（普通殺人罪）
殺人者，處死刑、無期徒刑或10年以上有期徒刑。
前項之未遂犯罰之。
預備犯第1項之罪者，處2年以下有期徒刑。